【裁判字號】    89,上訴,1714
【裁判日期】    890229
【裁判案由】    毒品危害防制條例
【裁判全文】
臺灣高等法院刑事判決                  八十九年度上訴字第一七一四號
    上  訴  人  臺灣板橋地方法院檢察署檢察官
    被      告  乙○○
    被      告  甲○
    共      同
    選任辯護人  歐宇倫
                陳凱平
右上訴人，因被告等毒品危害防制條例案件，不服臺灣板橋地方法院，八十八年度訴
字第一七０四號，中華民國八十九年二月二十九日、三月二十八日第一審判決（起訴
案號：臺灣板橋地方法院檢察署八十八年度偵字第二０六八九號）提起上訴，本院判
決如左：
    主      文
上訴駁回。
    理      由
一、公訴意旨略以：
    甲○係台北縣三重市○○○路九八號「俊安連鎖藥局」負責人，乙○○為其而僱
    用之藥師，二人意圖營利並基於概括之犯意，自民國八十八年五月間某日起，在
前開藥局內，以每顆新台幣二十元之價格，販賣第三級毒品「ＦＭ２」予不特定
    人。嗣於八十八年六月十一日十七時許，在上址為警查獲，並扣得FLUNIOPT四百
    五十顆、 HALCION二百七十顆、DUROMINE一百七十顆，因認被告二人係犯毒品危
    害防制條例第四條第三項之販賣第三級毒品罪嫌。
二、公訴人認被告二人有販賣第三級毒品犯行，無非以被告甲○在警訊中坦承，及扣
    得FLUNIOPT四百五十顆，經檢驗證實有ＦＭ２成份，又陳國輝在藥房每日九時至
    十九時由其一人負責，藥物置於其座位後方，應係知情為論據。
三、訊據被告甲○矢口否認右揭販賣犯行，辯稱：起訴書所載扣案三種藥品，僅有FL
    UNIOPT經檢驗含有 FLUNITRAZEPAM成分，屬於行政院於八十八年四月二十八日公
    告管制之第三級毒品（ＦＭ２），因被告患有躁鬱症（情感性精神病），主要症
    狀為話多、激動、活動量大、思考誇大、情緒亢奮，被告自十九歲時起病發，於
    國軍八一八醫院治療半年多，至八十三年底又有發病跡象，嗣分別於八十八年一
    月十五日、八十八年四月二十八日至新光吳火獅紀念醫院及台北市立療養院就診
    ，新光醫院所用藥物為 EURODIN，台北市立療養院醫師所用藥物為ROHYPNOL及AB
SINT，有診斷證明書及病歷摘要各一份可稽，因 EURODIN之化學成分為 ESTAZOL
    AMSD，ROHYPNOL及ABSINT之化學成分為 FLUNITRAZEPAM，二者均為 BENZODIAZEP
    類之安眠藥，僅其藥性強度不同，有「常用藥物治療手冊」可憑，被告身為藥師
    ，對自身症狀及應服用藥物亦知之甚詳，為服用藥物方便起見，乃購入經衛生署
    許可輸入之藥入眠，即所查扣之FLUNIOPT藥丸供己服用，被告服用之藥物經警查
    扣後，被告為控制病情而向台北市立療養院以醫師處方箋開藥，所用之藥亦同為
    FLUNITRAZEPAM 成分，足見該藥品雖經行政院公告列為第三級毒品，仍不知其為
    藥品之性質，被告僅知悉 FLUNITRAZEPAM為管制藥物，根本不知行政院於八十八
    年四月二十八日將之公告列為第三級毒品管制，因此被告對於遭指控販賣毒品之
    情無法接受，故於警方製作筆錄時，病情復發而四處游走，呈高度譟鬱情形，此
    經警察車宇基陳述明確，且被告於八十八年六月十之八日至同年七月二十六日又
    至台北市立療養院住院治療，有病歷摘要可稽，因此被告於警訊筆錄承認於查獲
    前一個月向進口商進貨後以每顆二十元之價格販賣他人，非但係於被告精神狀況
    不穩定之情況所為陳述，且與事實不符，況查獲藥品處為被告私人放置藥物處，
    足證被告並無販賣該藥品之意圖等語。訊據被告乙○○堅決否認右揭販賣犯行，
    辯稱：伊受僱於甲○在藥局擔任白天看店工作，扣案藥物是在甲○的私人藥櫃內
    所查獲，伊不知有該等藥物，亦未販賣該等扣案藥物等語。
四、經查，（一）本案查扣藥物 FLUNIOPT、HALCION、DUROMINE三種，經行政院衛生
    署鑑定結果認為僅有FLUNIOPT藥丸一項含有 FLUNITRAZEPAM成分，屬於毒品危害
    防制條例所稱之第三級毒品，其餘二種並非毒品，此有行政院衛生署藥物食品檢
    驗局檢驗成績書一份及行政院衛生署管制藥品管理局函一份（在偵查卷及原審審
    理卷內）可證。（二）被告甲○於警訊中供承「查扣藥物是向進口貿易商進貨，
    進貨價格為每顆新台幣十元，約一個月前向進口商進貨」、「有販售予不特定人
    ，價格為每顆二十元」、「不知道（FLUNITRAZEPAM已列為第三級毒品）」、「
    先瞭解客人背景後再販售予客人」、「因我自己有長期失眠而自己本身也有服用
    該藥物，而且我自己也是藥師，所以我並不認為有什麼事情」等語。因被告甲○
    製作警訊筆錄之時間係八十八年六月十一日，依此推算被告買入FLUNITRAZEPAM
    之時間應係四月至五月間，而按 FLUNITRAZEPAM係於八十八年四月三十日經行政
    院公告列為第三級毒品，是以被告甲○販賣 FLUNITRAZEPAM之時間係於四月或五
    月即有不同，因被告甲○於警訊中未明白供陳販賣時間、對象、數量，因此不得
    僅以該自白即遽論其有違法販賣毒品犯行。（三）被告甲○辯稱其患有躁鬱症，
    醫師開給其使用之藥物有 EURODIN、ROHYPNOL、ABSINT，且該等藥物之化學成分
    為ESTAZOLAM及FLUNITRAZEPAM，均為BENZODIAZEPINE類之安眠藥，僅其藥性強度
    不同之事實，業據被告提出新光吳火獅紀念醫院診斷證明書一份、台北市立療養
    院病歷摘要一份、台北市立療養院藥袋一份、常用藥物手冊影本一份、樂入眠錠
    說明書影本一份為證。再查，證人車宇基警察於原審調查時具結證稱：查扣藥物
    係放在藥局陳列架之後方處，當時被告乙○○看店，其回答不知有該等藥物，被
    告甲○於警訊時坦承有販賣，但被告甲○於警訊時情緒非常躁急不穩，是來回走
    動，甚至與其他警察發生爭吵，回答問題亦非常大聲等語。（四）本院為期填重
    函詢行政院衛生署准該署以八十九年十二月二十一日衛署藥字第０八九００三六
    七七六號函略以「吉裕藥品有限公司持有之樂入眠錠二公點（衛署藥輸字第０二
    二一八二號）藥品，其藥品許可證、發證日期係八十七年五月二十日，在發證後
    至八十六年六月五日，依本署管制藥品輸入同意書資料，核准該公司八十七年十
    二月十四日及八十八年四月二十九日各進口二０００瓶（一０００錠瓶裝），另
    查該藥品屬醫師處方藥，藥局應依藥事法第五十條規定，應依醫師處方始得調劑
    供應」（參見本院卷附該函），可徵被告甲○在八十八年四月二十八日公告管制
    第三級毒品（ＦＭ２）以前，確已購入上開藥品，供己自用。所為自白係在其精
    神躁鬱症發作下之供述，何況並無販賣上開藥品之時地、對象可資佐證，自白已
    乏證據能力。依此，被告甲○辯稱其患有精神躁鬱症而使用醫師開立之 FLUNITR
    AZEPAM藥物，且其為方便而自行購買該類藥物放置供己服用之情，應堪採信。此
    外，復查無其他積極確切之證據足資證明被告甲○有何販賣毒品之犯行，而被告
    甲○有瑕疵之自白並未涉及擔任店員之被告乙○○亦有共同販賣ＦＭ２情形，亦
    難作為不利被告乙○○之證據。（五）查扣之FLUNIOPT四百五十顆係存放於店內
    陳列架之後方（見本院卷附照片），與查案警察車宇基所證相符，按三重市○○
    ○路九八號俊安連鎖藥局僅約四坪大，別無房間可供存放甲○個人用藥，則藏置
    藥品陳列架後，方自為受僱人乙○○所不知，而其白天擔任看店工作，從未自白
    販賣管制藥品，且無任何證人指證其有販賣管制藥品情事，雖查扣藥物FLUNIOPT
    放置在店內陳列架之後方，然並不得以此即謂身為店員之被告乙○○有販賣該藥
    物。此外，復查無其他積極確切之證據足資證明被告甲○、乙○○有何販賣安非
    他命之犯行，既不能證明被告甲○、乙○○等犯罪，原審依法為其等無罪判決之
    諭知。經核並無違誤。
五、公訴人上訴意旨略以被告甲○自用藥有必要在店內放置如此多量，既看過醫師，
    何以自行換藥使用，被告乙○○白天看店，管制藥品放在座位後方，焉有可能不
    知情？指摘原判決未當，第查被告甲○係藥劑師，自十九歲以後患有躁鬱症，長
    期以來藉含有FLUNITRAZEPAM成分之藥物控制病情，醫師處方新光醫院為EURODIN
    、台北市療養院為ROHYPNOL及ABSINT藥名不同成分類似，僅各藥之力價（藥性強
    度）不同，被告甲○為藥師自行選擇個人適合藥物控制病情，應可理解，又FLUN
    IOPT為瓶裝，每瓶容量一０００顆，查扣者僅四百五十顆，被告稱部分放淡水住
    處，部分已使用，尚稱合理，被告乙○○就甲○個人用藥藏置在陳列架後方，所
    辯不知有該藥物在焉能苛責，公訴人仍有誤會，上訴核無理由，應予駁回。
據上論斷，應依刑事訴訟法第三百六十八條判決如主文。
本案經檢察官彭坤業到庭執行職務。
中      華      民      國    九十      年      一      月     十七     日
                              臺灣高等法院刑事第十八庭
                                  審判長法  官  吳      敦
                                        法  官  林  陳  松
                                        法  官  吳  明  峰
右正本證明與原本無異。
如不服本判決應於收受送達後十日內向本院提出上訴書狀，其未敘述上訴之理由者並
得於提起上訴後十日內向本院補提理由書（均須按他造當事人之人數附繕本）。
                                        書記官  李  華  安
中      華      民      國    九十      年      一      月     十九     日


司法院資訊處製作；財團法人民間司法改革基金會備份。
